臺灣基隆地方法院民事裁定
111年度補字第449號
原      告  陳美華  


被      告  陳祚昌  
            陳益隆  
            陳永順  
            陳勇安  
            陳美慧  
            陳南希  
            陳治宏  
            陳婉庭  
上列當事人間分割共有物事件，本院裁定如下：
    主  文
原告除將「陳祚昌、陳益隆、陳永順、陳勇安、陳美慧、陳南希
、陳治宏、陳婉庭8人」，列為其本件起訴請求分割之對象（被
告），併將自己同列於被告欄位而「就自己」起訴請求（參見起
訴狀所敘載之當事人欄）；爰命原告於本裁定送達後五日內，具
狀查報原告可「就自己」起訴請求之適法依據，或向本院提出適
切之更正書狀。
本件訴訟標的價額暫核定為新臺幣壹佰陸拾陸萬柒仟貳佰參拾陸
元。
原告至遲應於前開核定訴訟標的價額之裁定確定後三日內，向本
院補繳第一審裁判費新臺幣壹萬柒仟伍佰參拾參元。如逾期未補
繳，即以裁定駁回其訴。
    理  由
一、原告起訴請求分割坐落基隆市○○區○○段○○段0000○0000地號
    土地（以下合稱為系爭土地），依本院職權查詢之系爭土地
    公務登記資料所示，可知系爭土地乃陳美華（即原告）、陳
    祚昌、陳益隆、陳永順、陳勇安、陳美慧、陳南希、陳治宏
    、陳婉庭9人共有。然細繹原告起訴狀所載，原告除將「陳
    祚昌、陳益隆、陳永順、陳勇安、陳美慧、陳南希、陳治宏
    、陳婉庭8人」，列為其本件起訴請求分割之對象（被告）
    ，併將自己同列於被告欄位而「就自己」起訴請求（參見起
    訴狀所敘載之當事人欄），因原告「就自己」起訴請求之部
    分，明顯欠缺訟爭性而無權利保護之必要，爰命原告於本裁
    定送達後5日內，具狀查報原告可「就自己」起訴請求之適
    法依據，或向本院提出適切之更正書狀。
二、原告起訴請求分割系爭土地，卻未依法繳納裁判費用。按訴
    訟標的之價額，由法院核定；核定訴訟標的之價額，以起訴
    時之交易價額為準。無交易價額者，以原告就訴訟標的所有
    之利益為準。民事訴訟法第77條之1第1項、第2項前段定有
    明文。次按共有物或公同共有物分割之訴，其訴訟標的之價
    額，以原告因分割所受利益之客觀價額為準，非以共有物全
    部之價額定之（司法院32年院字第2500號解釋意旨、最高法
    院70年台上字第1757號判例意旨參照）。而土地公告現值係
    主管機關所屬地價評議委員會經調查地價動態後，逐年評定
    之結果，依平均地權條例第46條規定，可作為政府補償徵收
    土地地價之依據，應足為衡量土地價值之依據（最高法院99
    年度台抗字第88號裁定意旨參照）。因本院參酌系爭土地之
    公務登記資料，可知系爭土地面積合計150平方公尺、民國1
    11年1月之公告現值為每平方公尺新臺幣（下同）152,433元
    ；而原告就系爭土地之權利範圍，除其個人就系爭土地之應
    有部分「16分之1」，尚包括「原告與陳祚昌、陳益隆、陳
    永順、陳勇安、陳美慧5人公同共有」之系爭土地應有部分
    「16分之1」（登記原因載為「繼承」），囿於原告並未一
    併提出繼承系統表，亦未說明其公同共有之「應繼分」比例
    ，基此，本院乃暫以其公同共有應繼分比例「6分之1」，推
    估原告聲明因分割所得受之客觀利益為1,667,236元（計算
    式：原告就系爭土地之應有部分「16分之1」：150平方公
    尺×152,433元×原告之應有部分16分之1＝1,429,059元【元以
    下四捨五入，以下均同】；原告與「陳祚昌、陳益隆、陳
    永順、陳勇安、陳美慧5人」公同共有系爭土地應有部分「1
    6分之1」，原告潛在之應有部分：150平方公尺×152,433元×
    公同共有應有部分16分之1×原告潛在之應有部分6分之1＝238
    ,177元；1,429,059元＋238,177元＝1,667,236元）。爰暫核
    定本件訴訟標的價額為1,667,236元。
三、按「因財產權而起訴，其訴訟標的之金額或價額在新臺幣十
    萬元以下部分，徵收一千元；逾十萬元至一百萬元部分，每
    萬元徵收一百元；逾一百萬元至一千萬元部分，每萬元徵收
    九十元；逾一千萬元至一億元部分，每萬元徵收八十元；逾
    一億元至十億元部分，每萬元徵收七十元；逾十億元部分，
    每萬元徵收六十元；其畸零之數不滿萬元者，以萬元計算。
    」民事訴訟法第77條之13定有明文。又依「臺灣高等法院民
    事訴訟、非訟事件、強制執行費用提高徵收數額標準」規定
    ，訴訟標的之金額或價額逾十萬元部分，加徵原定數額十分
    之一。承前所述，本件訴訟標的之價額暫核定為1,667,236
    元，故本件應徵第一審裁判費17,533元；因當事人對於本院
    核定訴訟標的價額之裁定，得於10日內抗告，故原告至遲應
    於主文第二項核定訴訟標的價額之裁定確定後3日內，向本
    院補繳第一審裁判費17,533元，如逾期未補繳，即以裁定駁
    回其訴。
四、本院係因原告未提出繼承系統表，亦未說明其「應繼分」之
    比例，方暫以「應繼分6分之1」推估原告聲明因分割所得受
    之客觀利益；是倘原告日後陳報其公同共有之應繼分比例「
    逾6分之1」，則就「未於現階段一併核算並命繳納裁判費」
    之部分，仍須依法再行核算並命補繳不足之裁判費差額，爰
    併此指明。
中　　華　　民　　國　　111 　年　　7 　　月　　4 　　日
                      民事庭法  官   王慧惠
以上正本係照原本作成。　　　　　　　　　　　   
一、如不服本裁定主文第二項，得於本裁定送達後10日內向本院
    提出抗告狀，並繳納抗告裁判費新臺幣1,000元。
二、對本裁定主文第一項、第三項，不得抗告。
中　　華　　民　　國　　111 　年　　7 　　月　　4 　　日
                            書記官   姚安儒